最高法院刑事判決　　　　　　一○○年度台上字第四五八九號
上　訴　人　　　
即 自訴 人　莊榮兆
被　　　告　李慶義　台灣高等法院台中分院檢察署
　　　　　　涂達人　台灣基隆地方法院檢察署
上列上訴人因自訴被告等瀆職案件，不服台灣高等法院台中分院
中華民國一○○年七月七日第二審判決（一○○年度上訴字第一
三五五號，自訴案號：台灣台中地方法院一○○年度自字第三二
號），提起上訴，本院判決如下：
    主  文
上訴駁回。
    理  由
按刑事訴訟法第三百七十七條規定：上訴於第三審法院，非以判
決違背法令為理由，不得為之；是提起第三審上訴，應以原判決
違背法令為理由，係屬法定要件。如果上訴理由書狀並未依據卷
內訴訟資料，具體指摘原判決不適用何種法則或如何適用不當，
或所指摘原判決違法情事，顯與法律規定得為第三審上訴理由之
違法情形，不相適合時，均應認其上訴為違背法律上之程式，予
以駁回。又自訴之提起，應委任律師行之，民國九十二年二月六
日修正公布，同年九月一日施行之刑事訴訟法第三百十九條第二
項定有明文，採強制委任律師為代理人之自訴制度，旨在限制濫
訴，以提高自訴品質，並無分別各審級而異其適用。另刑事案件
，一經提起公訴、自訴或上訴而繫屬於法院，在該審級法院繫屬
中，訴訟主體相互間即發生訴訟上之權利義務關係，此訴訟關係
，法院與當事人均應受其拘束，故訴訟繫屬繼續中，訴訟關係固
然存在，該繫屬法院自應加以審判，但一經終局裁判，訴訟關係
即已消滅。從而自訴案件倘經繫屬之法院為終局判決，原訴訟關
係即歸於消滅，當事人縱依刑事訴訟法第三百二十六條第四項之
規定，對於修正前之裁定確定自訴案件，認有同法第二百六十條
所定各款情形之一，而對同一案件再行提起自訴，因該再行提起
之自訴，乃重新繫屬於法院，而與該繫屬之法院發生新訴訟關係
，自訴人自應依修正後之規定委任律師為代理人，始屬適法。本
件原判決以上訴人即自訴人莊榮兆因認有新事證，依同法第三百
二十六條第四項之規定，對於同一案件（即第一審法院八十八年
度自字第八九五號）再行提起自訴，惟並未依法委任律師為代理
人，經第一審裁定限期命補正，上訴人逾期仍未補正，因認其自
訴不合法，乃維持第一審諭知此部分自訴不受理之判決，而駁回
其關於此部分之第二審上訴。上訴人既係於上開刑事訴訟法第三
百十九條第二項修正施行後之一○○年四月七日再行提起自訴，
則揆諸上開說明，原判決駁回上訴人之第二審上訴，於法自無不
合。至本院八十九年度台非字第二一九號、九十年度台非字第一
一八號判決（上訴意旨誤植為判例），所指法律不溯及既往原則
，係指自訴程序合法與否，應視提起自訴時之法律規定為準，其
提起時苟為法律所准許者，縱嗣後法律修正，對自訴權另設限制
，其合法性不因之而受影響之謂，與本件上訴人復行提起自訴，
係在刑事訴訟法第三百十九條第二項修正施行後之情形迥不相侔
，難認原判決有違上開本院二判決闡釋意旨。上訴意旨執前判決
指摘原判決未適用舊制，遽命其補正委任律師，有適用法則不當
及事證不符之違誤云云，顯與首揭法定第三審上訴理由之形式要
件不相適合。應認其上訴不合法律上之程式，應予駁回。
據上論結，應依刑事訴訟法第三百九十五條前段，判決如主文。
中    華    民    國  一○○  年    八    月   十八   日
                      最高法院刑事第十二庭
                          審判長法官  黃  正  興  
                                法官  林  秀  夫  
                                法官  許  錦  印  
                                法官  林  瑞  斌  
                                法官  謝  靜  恒  
本件正本證明與原本無異
                                      書  記  官  
中    華    民    國  一○○  年    八    月  二十四  日
                                                       s